臺灣臺北地方法院刑事判決　　　　　　　　　　　　九十二年度易字第二一二一號
　　公　訴　人　臺灣臺北地方法院檢察署檢察官
　　被　　　告　乙○
　　選任辯護人　羅明通律師
　　　　　　　　陳彥任律師
　　　　　　　　王照宇律師
右列被告因妨害名譽案件，經檢察官聲請以簡易判決處刑（九十二年度偵字第一四六
九０號），本院認為不宜，改依通常訴訟程序審理，判決如左：
    主  文
乙○無罪。
    理  由
一、公訴意旨略以：被告乙○係壹傳媒出版有限公司（下稱壹傳媒公司）之總編輯，
    負責該公司所出版之壹週刊雜誌之統籌及執行，竟與該公司真實姓名、年籍不詳
    之某記者，共同基於意圖散布於眾之犯意聯絡，而於民國九十二年三月六日該公
    司所發行之壹週刊雜誌第九十三期報導中，封面以「淫亂立委丙○○再爆婚外情
    」，內文第十八頁起亦以此為標題，並詆稱「扮純情，照樣會偷吃」、「從二月
    下旬開始，丙○○再度大享出軌樂。與他所謂的『特別助理』甲○○，在他們的
    車上、隱密的賓館、桃園龜山鄉的小公寓，和桃園平鎮甲○○的家裡，多次幽會
    ，偷情過夜」、「連二晚，夜宿新歡處」、「愛不停，賓館開房間」、「封特助
    ，直入委員房」、「丙○○也喜歡對情婦們『封官加爵』；現在這位甲○○又是
    『特助』。雖然名目上令人眼花撩亂，但卻都只有偷情一個目的。」、「速食愛
    ，權力是武器」、「像鄭這樣的政治人物，與婚外女友的交往型態大多是『速食
    型』，也就是『邊走、邊撿』，走到哪看到喜歡的女人，就會撿來『吃』」、「
    重情慾，選民拋一邊」、「不到半年內，丙○○就先後與王筱嬋、甲○○發展婚
    外情，讓人更懷疑他與呂佩茵目前只是維持著場面上的婚姻，偷情對他反而成了
    常態。」，逕以此等文章內多項不實事項誹謗丙○○及甲○○，致丙○○及甲○
    ○名譽嚴重受損。因認被告涉犯刑法第三百十條第二項之加重誹謗罪云云。
二、犯罪事實應依證據認定之，無證據不得認定犯罪事實；不能證明被告犯罪者，應
    諭知無罪判決，刑事訴訟法第一百五十四條第二項、第三百零一條第一項分別定
    有明文。又認定不利於被告之事實，須依積極證據，苟積極證據不足為不利於被
    告事實之認定時，即應為有利於被告之認定，更不必有何有利之證據，最高法院
    三十年上字第八一六號判例闡釋甚明。次按，刑事訴訟上證明之資料，無論其為
    直接證據或間接證據，均須達於通常一般人均不至所懷疑，而得確信其為真實之
    程度，始得據為有罪之認定，若其關於被告是否犯罪之證明未能達此程度，而有
    合理性懷疑之存在，致使無從形成有罪之確信，即不得遽為不利被告之認定。其
    以情況證據（即間接證據）斷罪時，尤須基於該證據在直接關係上所可證明之他
    項情況事實，本乎推理作用足以確證被告有罪，方為合法，不得徒憑主觀上之推
    想，將一般經驗上有利被告之其他合理情況逕予排除，此觀諸最高法院七十六年
    台上字第四九八六號、三十二年度上字第六七號判例意旨亦甚明顯。從而，認定
    被告有罪之證據，定需達到使事實審審判之法官有「確信」之心證時，方得為被
    告有罪之判斷。
三、次按，言論自由為人民之基本權利，憲法第十一條有明文保障，國家應給予最大
    限度之維護，俾其實現自我、溝通意見、追求真理及監督各種政治或社會活動之
    功能得以發揮。惟為兼顧對個人名譽、隱私及公共利益之保護，法律尚非不得對
    言論自由依其傳播方式為合理之限制。刑法第三百十條第一項、第二項誹謗罪即
    係保護個人法益而設，其乃防止妨礙他人之自由權利所設之必要合理限制，亦符
    合憲法第二十三條規定之意旨，至刑法第三百十條第三項前段規定，對誹謗之事
    能證明其為真實者不罰，係針對言論內容與事實相符者之保障，並藉以限定刑罰
    權之範圍，非謂指摘或傳述誹謗事項之行為人，必須自行證明其言論內容確屬真
    實，始能免於刑責，倘行為人雖不能證明言論內容為真實，但依其所提證據資料
    ，認為行為人有相當理由確信其為真實者，即不能以誹謗罪之刑責相繩，亦不得
    以此項規定而免除檢察官或自訴人於訴訟程序中，依法應負行為人故意毀損他人
    名譽之舉證責任，或法院發現其為真實之義務，就此而言，刑法第三百十條第三
    項與憲法保障言論自由之旨趣並無牴觸（司法院大法官會議著有釋字第五○九號
    解釋文可資參照）。
四、公訴人認定被告涉犯前開罪嫌，無非係以告訴人丙○○、甲○○之指述，及第九
    十三期壹週刊雜誌之報導內容及前揭報導中僅有攝得告訴人等進出甲○○住處之
    相片，並無法據此認定告訴人二人有偷情之情事，認被告在毫無憑據下，即驟然
    撰文指稱告訴人二人係於前揭地點偷情，顯有報導此不實事項毀損告訴人二人名
    譽之故意為其主要論據，訊據被告固不否認有於第九十三期壹週刊雜誌刊登上開
    內容，惟堅詞否認有何誹謗犯行，辯稱：伊認為報導中之內容均為真實等語。經
    查：
  (一)壹傳媒公司所發行之第九十三期壹週刊雜誌確有刊登前揭公訴意旨所稱之以「淫
    亂立委丙○○再爆婚外情」為封面，並於內文第十八頁起以此為標題，稱告訴人
    丙○○「扮純情，照樣會偷吃」、「從二月下旬開始，丙○○再度大享出軌樂。
    與他所謂的『特別助理』甲○○，在他們的車上、隱密的賓館、桃園龜山鄉的小
    公寓，和桃園平鎮甲○○的家裡，多次幽會，偷情過夜」等字句，且被告亦坦承
    其係壹週刊之主編，上開刊登內容於雜誌發行前即已知情並經其同意等語（參見
    本院九十三年二月二十六日審判筆錄第二頁），並有該期之壹週刊雜誌影本附卷
    可稽（參見九十二年他字第一四一一號第二十、二一頁），此部分事實，雖無疑
    義，惟本件尚應審究者，為被告為上開報導時，是否有相當理由確信其報導內容
    為真實。
  (二)經查，被告所刊登上開報導中關於告訴人丙○○與甲○○間有婚外情等相關記載
    ，無非係因其公司之記者於九十二年二月二十五日晚間八時許發現告訴人丙○○
    、甲○○一同進入位於臺北市○○○路○段之「臺北ｅ會館」，且時間長達兩小
    時，懷疑渠等二人有曖昧，乃由該公司派遣記者輪班跟蹤告訴人等二人，以查明
    渠等是否有婚外情乙事，嗣後即依據該公司記者李智為、李明陽等人之調查結果
    及拍攝之影像及相片等資料，而據以刊登上開文章等情，業據證人李智為到庭結
    證陳稱：九十二年三月二日我早上八而點到桃園龜山甲○○住所，與同事交接班
    ，因為採訪丙○○、甲○○的事情，我是到場跟拍影像，到了上午九點半到十點
    之間我看見丙○○提著大包小包從公寓大樓內出來，丙○○開車到其桃園服務處
    ，我們也開車到桃園服務處，後來我們跟丟了，商量之後決定從甲○○平鎮家再
    等等看，同日下午兩點半，我們已經在甲○○桃園平鎮住處外等，先在下午三點
    三十五分看到甲○○先回來，直到下午五點左右看到丙○○賓士車出現，丙○○
    也在車內，接著甲○○從屋內出來幫丙○○將車子移到車庫裡面，甲○○並將自
    己的車子停在屋外，我們在甲○○平鎮住處外守候，一直等到三月三日凌晨一點
    半左右我才撤崗離開，雜誌中第十九頁九十二年三月二日上午十點丙○○早上出
    門的照片。另二十頁三月二日下午三點三十五分及五點二十五分二張照片是文字
    記者拍的，拍攝時我在場，這三張照片拍攝的時後，我都有在場，九十二年三月
    二日上午十點這張是我們在外面等，看到丙○○從龜山公寓出來，我就用長鏡頭
    拍照，三月二日我們看到甲○○回到平鎮住處，文字記者就用ＤＶ拍攝甲○○返
    回住處的畫面，三月二日下午五點我們看到丙○○開車抵達，文字記者就用ＤＶ
    拍攝丙○○到達的畫面及甲○○移車的過程等語（參見本院九十三年二月三日訊
    問筆錄），並有上開壹週刊第十九頁、二十頁標示「三月二日十時」、「三月二
    日十五時三十五分」、「三月二日十七時二十五分」之相片三張在卷可稽（參見
    前開偵卷第二十一頁正、反面），且告訴人丙○○亦不否認有上開照片所示之出
    入事實（參見本院審判筆錄第七頁），此外，並有被告所提出之ＶＣＤ一片及本
    院九十三年二月三日勘驗筆錄一份在卷可稽，足見告訴人丙○○確實曾於前揭時
    間步出告訴人甲○○位於桃園縣龜山鄉之住處，及於翌日即三月二日下午，告訴
    人甲○○、丙○○二人又先後返回甲○○位於桃園縣平鎮市之住處，且迄至九十
    二年三月三日凌晨一時三十分許，記者李智為離開告訴人甲○○上開平鎮市之住
    處前，告訴人丙○○均未外出返家乙情，應堪認定。又證人即壹傳媒公司記者李
    明陽亦到庭結證稱：九十二年三月三日早上六點多我跟公司的司機從公司出發，
    大約上午七點時到平鎮甲○○住處，公司給我的訊息是三月二日晚間丙○○、甲
    ○○在此處過夜，所以派我到現場拍他們二人出來的照片，我到現場一直等到上
    午十一點十分甲○○從此處出來，甲○○先將賓士車移好到車庫前，甲○○在車
    裡等，約十一點十五分時丙○○從屋內出來，他們驅車回台北，報導二十頁中
    右邊兩張三月三日十一點十分、十一點十五分這兩張是我拍的等語（參見上開筆
    錄），且有上開壹週刊第二十頁標示「三月三日十一時十分」、「三月三日十一
    時十五分」之相片二紙在卷可稽（參見前開偵卷第二十一頁反面），且告訴人丙
    ○○亦不否認有上開照片所示之出入事實，已如前述。是被告以上開其公司兩名
    記者親眼目擊所言之經過情形及所拍攝之相片資料綜合判斷，據以推論告訴人丙
    ○○曾於甲○○住處幽會、過夜及至賓館開房間等婚外情，足認被告為上開報導
    時，主觀上係自認有相當理由確信其報導內容為真實，並非無中妄生該新聞，而
    係經相當查證後始行報導無誤，尚難認其有未盡查證之惡意報導行為。
  (三)又觀諸本件報導內容除提及告訴人丙○○於擔任立法委員期間是否有婚外情外，
    更於報導中檢視其婚外情多數與其助理、辦公室總召集人等而有職務上之特別關
    係，而足以影響其專心問政，且損害選民之權益等情，應以非單純涉及私德之評
    論，而與其是否能確立立法委員之倫理規範及行為準則、及履行其身為民意代表
    之職務等息息相關，當認係在媒體監督之範圍內，而非單純涉及私德，是上開報
    導雖均屬批評告訴人丙○○之苛刻言論，且用語亦屬尖酸，然應認尚在言論自由
    所保障之範疇。此外，復查無其他積極證據足認被告有公訴人所指加重誹謗之犯
    行，自不得率以刑責相繩，本諸前揭說明，依法應為被告無罪之諭知。
五、至選任辯護人請求傳喚證人王筱嬋部分，因王筱嬋接受獨家報導訪問之時間係在
    被告前揭雜誌發行之後，故無從依此證明被告於刊登上開雜誌內容時，主觀上是
    否有因其訪問時所言，而合理確信其前開報導為真實。且本件待證事實已臻明瞭
    ，由刑事訴訟法第一百六十三條之二之精神觀之，顯無再行傳喚王筱嬋到庭作證
    之必要，併此敘明。
據上論斷，應依刑事訴訟法第四百五十二條、第三百零一條第一項，判決如主文。
中　　　華　　　民　　　國　　九十三　　年　　三  　　月　　  十一  　　日
                                      臺灣臺北地方法院刑事第十三庭
                                          審判長  法  官  朱  瑞  娟
                                                  法  官  陳  慧  萍
                                                  法  官  吳  佳  薇
如不服本判決，應於判決送達後十日內向本院提出上訴狀（應抄附繕本）。告訴人或
被害人如對於本判決不服者，應具備理由請求檢察官上訴，其上訴期間之計算係以檢
察官收受判決正本之日期為準。
右正本與原本無異。
                                                  書記官  許  博  為
中　　　華　　　民　　　國　　九十三　　年　　三  　　月　　  十一  　　日
